【裁判字號】    95,交聲,580
【裁判日期】    950717
【裁判案由】    聲明異議
【裁判全文】
臺灣臺中地方法院交通事件裁定         95年度交聲字第580號
原處分機關  交通部公路總局臺中區監理所
受處分人    甲○○
上列受處分人因違反道路交通管理處罰條例案件，對於交通部公
路總局臺中區監理所民國九十五年七月四日所為之裁決（中監違
字第裁六○─ＺＤＡ三一六六七號裁決書），聲明異議，本院裁
定如左：
    主    文
異議駁回。
    理    由
一、原處分機關略以：受處分人甲○○（原名陳慧嘉，民國九十
    四年十一月二十五日更名），於九十五年三月八日十六時二
    十一分許，駕駛之車號三Ｖ─一三二六自用小客車，在國道
    一號公路二七○公里北上處，因行車限速一○○公里，經科
    學儀器測得時速一二二公里，超速二二公里行駛之違規事實
    ，經國道公路警察局第四警察隊員警依法當場舉發，受處分
    人未於期到案提出申訴，該所遂於九十五年七月四日以中監
    違字第裁六○─ＺＤＡ三一六六七號裁決書，裁處受處分人
    違反道路交通管理處罰條例第三十三條之規定，處罰鍰新臺
    幣（下同）六千元，並記違規點數一點，逾期則依違反道路
    交通管理事件統一裁罰標準表及裁決書處罰主文裁處，於法
    並無不合等語。
二、本件受處分人甲○○則以：因依照道路交通管理處罰條例第
    六十五條第一項第三款之規定易處吊扣駕駛執照，但因九十
    五年七月一日實施新法，監理所不吊扣駕駛執照，經查此案
    仍在舊法期間以內，故仍應依舊法規定處理，於應到案日期
    二個月後吊扣駕駛執照，爰聲明異議云云。
三、按汽車行駛高速公路應依速限標誌指示；行車速度應依標誌
    或標線之規定；汽車駕駛人有第三十三條者，除依原條款處
    罰鍰外，並予記違規點數一點。道路交通管理處罰條例第三
    十三條第一項、第六十三條第一項第一款及道路交通安全規
    則第九十三條第一項、高速公路交通管制規則第五條第一項
    與違反道路交通管理事件統一裁罰標準表分別定有明文。次
    按道路交通管理處罰條例第八十七條第一項規定：受處分人
    不服第八條主管機關所為之處罰，得於接到裁決書之翌日起
    二十日內，向管轄地方法院聲明異議。人民對於中央或地方
    機關之行政處分，認為違法或不當，致損害其權利或益者，
    得依本法提起訴願。但法律另有規定者，從其規定；本法所
    稱行政處分，係指中央或地方機關就公法上具體事件所為之
    決定或其他公權力措施而對外直接發生法律效果之單方行政
    行為。道路交通管理處罰條例第八十七條第一項、訴願法第
    一條、第三條、行政程序法第九十二條等均亦有明文規定。
    又按汽車所有人、駕駛人違反道路交通管理，經「主管機關
    裁決後」「逾二十日未向管轄地方法院聲明異議」，或「其
    聲明異議經法院裁定確定」，而不依裁決或裁定繳納罰鍰或
    不繳送汽車牌照、駕駛執照者，依下列規定處理之：罰鍰不
    繳者，按其罰鍰數額，「易處」吊扣汽車牌照或駕駛執照一
    個月至三個月；不依期限繳送汽車牌照或駕駛執照者，吊銷
    其汽車牌照或駕駛執照。前項第三款之汽車所有人、駕駛人
    如無汽車牌照或駕駛執照可資「易處」吊扣時，得就原處分
    或裁定確定之罰鍰加倍處罰；逾十五日後仍不繳納者，移送
    法院強制執行，修正前道路交通管理處罰條例第六十五條第
    一項第三款、第二項亦有明文。是以修正前道路交通管理處
    罰條例關於處分機關之易處處分，需以受處分人於裁決後逾
    二十日未向法院異議，或異議經法院裁定確定，為前提要件
    。顯見「易處吊照」本身，並非道路交通管理處罰條例第八
    條主管機關所為之「處罰」，而係汽車所有人、駕駛人違反
    道路交通管理，經「主管機關裁決後」，「逾二十日未向管
    轄地方法院聲明異議」，或「其聲明異議經法院裁定確定」
    後，針對「已確定處罰」之執行事項，行政主管機關依其職
    權所為行政裁量權之作用（准否易處吊照之表示），依據行
    政程序法第九十二條、訴願法第三條等規定，性質上為行政
    處分甚明。
四、經查，本件受處分人對於上揭違規事實並未爭執，並舉發違
    反道路交通管理事件通知單、提供違規駕駛人申報書、捨棄
    聲明異議切結書等在卷可憑，受處分人違規事實明確，應可
    認定，本院經查亦無任何證據足資證明執勤警員有捏造事實
    或違法取締之情事，則執勤警員本其加強道路交通管理、維
    護交通秩序、確保交通安全職責所為之當場舉發，自應受到
    合法、正確而真正之推定。從而，原處分機關據以援引上開
    規定，裁處罰鍰六千元，並記違規點數一點，逾期則依裁決
    書處罰主文規定處罰，並無不當，是以本件異議為無理由，
    應予駁回。至於受處分人另辯稱因依照道路交通管理處罰條
    例第六十五條第一項第三款之規定易處吊扣駕駛執照，但因
    九十五年七月一日實施新法，監理所不吊扣駕駛執照，經查
    此案仍在舊法期間以內，故仍應依舊法規定處理，於應到案
    日期二個月後吊扣駕駛執照云云。然如上所述，主管機關（
    臺中區監理所）是否准許易處吊照之行為，並非道路交通管
    理處罰條例第八條主管機關所為之「處罰」，亦非法院得依
    道路交通管理處罰條例第八十七條第一項審查之標的，而係
    對於已確定之處罰（裁處確定），行政主管機關依其職權所
    為行政裁量權之作用，依據行政程序法第九十二條、訴願法
    第三條等規定，性質上為行政處分，如主管機關作成拒絕易
    處吊扣駕照聲請之處分，受處分人就該處分，認為有違法或
    不當，致損害其權利或利益者，依訴願法之規定，應向該管
    轄之行政機關提起訴願以為救濟，方屬合法。本件受處分人
    就該車是否得易處吊扣駕照部分之處分，既非屬普通法院之
    審理範圍，其未向該管行政機關（本件為交通部）提起訴願
    ，而逕向本院提起異議，即有未洽，亦應駁回。
五、據上論斷，應依道路交通管理處罰條例第八十七條第二項、
    道路交通案件處理辦法第十九條，裁定如主文。
中    華    民    國    95    年    7     月    17    日
                  交通法庭  法  官  張清洲
以上正本證明與原本無異。
如不服本裁定，應於送達後五日內，向本院提出抗告狀。
                            書記官  沈筱玲
中    華    民    國    95    年    7    月    18    日


司法院資訊處製作；財團法人民間司法改革基金會備份。
